臺灣桃園地方法院民事裁定　　　　　 100年度消債聲字第66號
聲　請　人
即　債務人　樓蔡美華
代　理　人　張清浩律師
上列聲請人因消費者債務清理事件聲請清算，經本院司法事務官
以99年度執消債清字第118 號裁定清算程序終結，本院裁定如下
：
    主  文
債務人樓蔡美華不免責。
    理  由
一、按法院裁定開始清算程序後，債務人有薪資、執行業務所得
    或其他固定收入，而普通債權人之分配總額低於債務人聲請
    清算前2 年間，可處分所得扣除自己及依法應受其扶養者所
    必要生活費用之數額者，法院應為不免責之裁定，但債務人
    證明經普通債權人全體同意者，不在此限，消費者債務清理
    條例第133 條定有明文。次按債務人有下列各款情形之一者
    ，法院應為不免責之裁定，但債務人證明經普通債權人全體
    同意者，不在此限：(1)於7 年內曾依破產法或本條例規定受
    免責。(2)隱匿、毀損應屬清算財團之財產，或為其他不利於
    債權人之處分。(3)捏造債務或承認不真實之債務。(4)因浪費
    、賭博或其他投機行為，致財產顯然減少或負擔過重之債務
    ，而生開始清算之原因。(5)於清算聲請前1 年內，已有清算
    之原因，而隱瞞其事實，使他人與之為交易致生損害。(6)明
    知已有清算原因之事實，非基於本人之義務，而以特別利於
    債權人中之一人或數人為目的，提供擔保或消滅債務。(7)隱
    匿、毀棄、偽造或變造帳簿或其他會計文件之全部或一部，
    致其財產之狀況不真確。(8)故意於財產及收入狀況說明書為
    不實之記載，或有其他故意違反本條例所定義務之行為，消
    費者債務清理條例第134 條亦有明文。
二、經查，本件聲請人即債務人前於民國97年10月8 日聲請消費
    者債務清理更生事件，經本院於98年2 月26日以98年度消債
    更更字第14號裁定開始更生程序，嗣因其所提之更生方案於
    本院99年度執消債更第35號事件未獲債權人會議可決，又不
    符法院得依職權逕予認可之情形，而經本院於99年12月15日
    以99年度消債清字第179 號裁定開始清算程序後，復因清算
    財團財產54,629元已分配完結，經本院司法事務官於100 年
    4 月21日以99年度司執消債清字第118 號裁定終止清算程序
    等事實，業經本院依職權查核上開各事件之卷宗無誤，足堪
    認定。次查，依債務人94、95、96年度之稅務電子閘門財產
    所得調件明細表（見本院97年度消債更字第895 號卷第53頁
    至第59頁）、99年12月29日提出之民事陳明狀所附財產及收
    入狀況報告書（見本院99年度司執消債清字第118 號第44頁
    ）所示，債務人94年度平均每月收入為58,333元（計算式：
    94年度總收入700,000 元÷12月＝58,333元，元以下四捨五
    入，下同）、95年度平均每月收入為4,163 元（計算式：95
    年度總收入49,954元÷12月＝4,163 元）、96年度平均每月
    收入為21,715元（計算式：96年度總收入260,581 元÷12月
    ＝21,715元）、97年度債務人自陳平均每月收入為7,448 元
    （計算式：債務人自行陳報97年度總收入89,370元÷12月＝
    7,448 元），除94年收入尚足以支應生活所需外，自95年起
    債務人之收入即已有不足負擔債務人於97年10月9 日為更生
    聲請時自行陳報每月13,593元之生活必要支出（見本院97年
    度消債更字第895 號卷第2 頁）之情，則債務人本應更知撙
    節支出，力求勤儉度日。然依各債權人所提出債務人之95年
    度至97年度交易及消費明細（見本院99年度司執消債清字第
    118 號第44頁）所示，債務人所負欠債務多係因94年至97年
    期間以現金卡頻繁提領大額現金所致，如以萬泰商業銀行現
    金卡於94年6 月21日提領500,000 元、於95年2 月20日提領
    86,000元、於95年9 月4 日提領9 萬元、於96年5 月10日提
    領18萬元、於96年8 月10日提領55,000元、於97年2 月19日
    提領8 萬元；以中國信託商業銀行現金卡於94年6 月間提領
    492,497 元、於95年1 月23日提領6 萬元、於96年4 月9 日
    提領18萬元、於96年8 月10日提領65,000元、於97年2 月29
    日提領8 萬元；以澳商澳盛銀行信用卡自94年10月起分24期
    預借現金243,000 元、自96年9 月起分35期預借現金299,98
    5 元，上開小額信貸內容，顯已逾債務人當時經濟能力所能
    負擔之程度。加之債務人於100 年2 月10日本院清算程序訊
    問時自陳其負債原因係為避免融資購買之股票斷頭不斷補錢
    維持所致（見本院99年度司執消債清字第118 號第90頁），
    難謂無以債養債，不當利用現金卡、信用卡小額借貸，過度
    擴張個人信貸金額，以換取股票投資獲利之投機心理，徒增
    過重之債務，終致無法清償而向法院聲請更生之結果。
三、本院審酌上情，認為本件聲請人有首揭消費者債務清理條例
    第134 條第4 款所規定不應免責之情形存在，已甚為明確。
    加以聲請人未得普通債權人之全體同意免責，亦有各債權人
    之陳報狀附於99年度執消債清字118 號卷內可佐。揆諸首揭
    法律規定，本件聲請人應不免責。
四、爰裁定如主文。
中    華    民    國   100    年    6     月    29    日
              民事第二庭    法  官  張震武
上列正本證明與原本無異
如不服本裁定應於送達後10日內向本院提出抗告狀，並應繳納抗
告費新臺幣1,000 元。
中    華    民    國   100    年    6     月    29    日
                            書記官  顏伯儒